臺灣高等法院臺南分院刑事裁定　　　　　　九十一年度抗字第一三九號　　　　Ａ
　　　抗　告　人　甲　○　○
右列抗告人因沒入保證金案件，不服臺灣雲林地方法院中華民國九十一年四月十五日
裁定（九十一年度聲字第二一二號）提起抗告，本院裁定如左：
      主      文
原裁定撤銷，發回臺灣雲林地方法院。
      理      由
一、本件抗告意旨略以：
  (一)抗告人接獲地檢署執行傳票，曾具狀檢附診斷證明向該署請假，抗告人係因身
      體健康因素，有正當理由而向雲林地檢署請假，並未逃匿，原裁定認抗告人傳
      拘無著，顯然有誤。
  (二)刑事訴訟法第一百十八條規定沒入指定之保證金額，原以被告於具保停止羈押
      後故意逃匿者為限，如因不可抗力發生阻礙，未能如期到案，即非故意逃匿，
      自不得依據前項規定，沒入其保證金，最高法院著有二十七年抗字第一五○號
      判例要旨可稽。本件抗告人患有糖尿病併神經病變、高脂血症、疑椎動脈循環
      不良等病，不適於地檢署指定之日期到案執行，因而具狀向地檢署請假，地檢
      署亦未以裁定駁回抗告人之請假，則抗告人顯非故意逃匿，自無刑事訴訟法第
      一百十八條規定之適用。
  (三)具保停止羈押之被告，雖曾逃匿，但既經緝獲歸案受審，及不可再謂其逃匿，
      故其保證金不得再裁定予以沒入。本件抗告人於民國九十一年四月八日即遭警
      察於家中拘提到案執行，依上揭說明，即不可再謂抗告人逃匿，自無刑事訴訟
      法第一百十八條規定之適用。原裁定竟於抗告人到案執行後之四月十五日裁定
      沒入抗告人所繳之保證金，未審酌抗告人早已到案執行未逃匿之事實，顯然與
      法有違，原依法提起抗告等語。
二、按沒入具保人繳納之保證金，應以被告在逃匿中為其要件，具保停止羈押之被告
    雖曾逃匿，但既經緝獲歸案，即不可再謂其逃匿而裁定沒入具保人繳納之保證金
    （最高法院八十七年度台抗字第四○六號參照）。經查本件抗告人即被告甲○○
    前因涉犯賭博案件，經聲請人指定保證金新臺幣十萬元，由具保人甲○○繳納後
    ，已將被告釋放。詎本案業經確定後，被告於臺灣雲林地方法院檢察署九十年度
    執字第一五三○號案件執行時，傳拘不到，原裁定因認抗告人經傳拘無著，顯已
    逃匿，因之諭知將抗告人之保證金新台幣十萬元沒入，固非無見。然本件抗告人
    辯稱已於九十一年四月八日業已遭警察拘提到案，其是否於本件裁定前即經緝獲
    歸案，仍有詳查之必要。抗告意旨執以指摘原裁定不當，非無理由，自應由本院
    撤銷原裁定，發回原審法院另為適當處理。
三、據上論結，應依刑事訴訟法第四百十三條，裁定如主文。
中    華    民    國      九十一      年      五      月      二十      日
                                  臺灣高等法院臺南分院刑事第四庭
      審判長法官  陳    義    仲
                                            法官  蔡    崇    義
                                            法官  宋    明    蒼
右正本證明與原本無異。
不得再抗告。
                                      法院書記官  余    素    美
中    華    民    國      九十一      年      五      月      二十一    日
